臺灣彰化地方法院刑事判決　　　　九十四年度訴字第二０九號
公　訴　人　臺灣彰化地方法院檢察署檢察官
被　　　告　甲○○
選任辯護人　李振祥　律師
上列被告因違反槍砲彈藥刀械管制條例案件，經檢察官提起公訴
（九十三年度偵字第八五七號），本院判決如下：
    主  文
甲○○未經許可，持有可發射子彈具有殺傷力之改造手槍，處有
期徒刑壹年拾月，併科罰金新臺幣伍萬元，罰金如易服勞役，以
新臺幣玖佰元即銀元佰元折算壹日。未扣案之具有殺傷力之改
造手槍壹枝沒收之。
    事  實
一、甲○○（原名葉俊忠，綽號「阿忠」）原為址設彰化市○○
    路○段七九八、八００號「小木屋美容名店」之經理，於任
    職上開「小木屋美容名店」經理期間之民國九十二年十一月
    五日凌晨四、五時許，因該店二樓二０一號（Ｋ１）包廂內
    之酒客發生口角衝突，其中一真實姓名、年籍不詳之成年男
    子取出可發射制式子彈具有殺傷力之改造手槍一枝（內有具
    殺傷力之制式子彈共計六顆）朝包廂天花板內射擊四發以示
    威，甲○○聞聲趕赴上開包廂內，本應立即報警處理，竟未
    報警，於與前開姓名不詳之成年男子談話一陣子，而於前開
    持槍之不詳姓名男子之不法侵害狀態已行結束之後，竟基於
    為自己不法所有之意圖，乘上開姓名不詳之成年男子不備之
    際，施以不法腕力，徒手搶奪上開改造手槍一枝及其內之制
    式子彈二顆，而自斯時起，未經許可、持有上開具殺傷力之
    改造手槍一枝及制式子彈二顆，並將前開改造手槍一枝持往
    店外，將其內之制式子彈二顆對空擊發完畢（無證據足認有
    恐嚇之意），旋遭不明人士違反其意願而將該改造手槍一枝
    取走。嗣為警循線查悉上情，並於九十二年十二月十九日將
    其拘提到案，並依其於警詢之自白，於同年月二十一日前往
    前開「小木屋美容名店」勘察、採證，並起出其上有彈孔痕
    跡之Ｋ１包廂內之天花板二塊及自上開天花板內起獲口徑九
    ＭＭ制式彈頭銅包衣碎片、鉛心扣案。
二、案經彰化警察局報請臺灣彰化地方法院檢察署檢察官偵查起
    訴。
    理  由
一、有關證據能力方面：
（一）被告甲○○及其選任辯護人於本院準備程序及審理時，就
      公訴人提出、引用之被告於警詢之自白，爭執其證據能力
      ，被告甲○○並稱：伊於九十二年十二月十九日是醉醺醺
      製作筆錄的，同年十二月二十日、二十一日之筆錄則均係
      出於疲勞詢問，因除了製作筆錄的時間以外，警察都一直
      跟伊說話，不讓其睡覺，且警員陳清還對其告稱「你就隨
      便交一把槍就好了」一語，又伊於九十二年十二月十九日
      、二十日有遭陳清、陳智賢等員警刑求云云。
（二）經查：
　　(1)本院於九十四年五月二十四日準備程序當庭撥放被告於九
  　　十二年十二月十九日之警詢筆錄光碟加以勘驗之結果：『
    　受訊問者是被告甲○○無誤，警員有二人，一人詢問，一
      人以電腦製作筆錄，警員先詢問被告的姓名、電話等年籍
      資料，被告的神情及回答均正常、自然、順暢（回答電話
      號碼的速度快速），並沒有醉醺醺的樣子，警員也有告知
      被告訴訟上的權利，之後的問答就如同警員警詢筆錄所載
      。製作筆錄完畢，警察有告訴被告「等一下筆錄給你看，
      看完再簽名」。之後警員與被告閒聊，警員問被告有無打
      通「彬仔」的電話（被告於警詢之初，曾供稱槍枝係寄放
      在綽號「彬仔」之男子處，後又改稱係遭不明人士取走，
      此部分應以後者為可採，詳見後述），被告回答：「打不
      通」。』；又本院於同上之準備程序當庭撥放被告於九十
      二年十二月二十一日之警詢筆錄光碟勘驗後，其勘驗結果
      為：『受訊問者為被告甲○○無誤，警員有三人，一人詢
      問，其餘二人坐在旁邊，有一人在手寫，另一人坐電腦前
      ，警員先詢問被告的姓名、電話等年籍資料，被告的神情
      及回答均正常、自然、順暢，被告是坐著接受訊問，被告
      所坐的椅子是有靠背的，但是被告當時並沒有靠著椅背，
      警察有詢問被告當時的精神、身體情形是否良好，可否接
      受訊問，被告回答「好，可以」。就所撥放的光碟部分，
      警員沒有不法行為（之後被告當庭表示光碟內的對答內容
      就如同筆錄所載，不須要再繼續勘驗光碟，而且警員於光
      碟錄影期間也沒有任何不法行為等語，故停止勘驗上開光
      碟）』等情，有本院九十四年五月二十四日準備程序筆錄
      一份在卷可稽，並有上開警詢光碟二片扣案可佐。
    (2)又被告前曾以警員陳清於調查上開案件之過程中，對其有
    　刑求之行為，而對陳清提出告訴，經臺灣彰化地方法院檢
      察署檢察官以九十三年度偵字第六六四一號案件偵查後，
      認被告上開對警員陳清之指訴，因乏事證足以證明，而於
      九十三年十月十二日為不起訴之處分在案，業經本院調取
      上開偵查案卷核閱屬實；而證人即員警陳清於本院時亦結
      證堅稱：警方並無被告前開所稱疲勞訊問、要求其隨便交
      槍及刑求等不法情事等語，證人陳智賢於本院審理時到庭
      證稱：被告於警詢對於案發過程說得很清楚，還帶警察前
      往現場勘察，被告當時全程配合，警方不可能有不法的動
      作等語。
　　(3)而除被告上開抗辯警詢自白任意性之陳述外，並無其他事
  　　證堪認被告之警詢筆錄係警方出於不法之方式所取得，徵
    　以前開勘驗被告警詢光碟錄音帶之結果，及被告於本院準
      備程序時陳稱：伊於九十二年十二月十九日至同年月二十
      一日之期間內，警方每天都有讓其回家，且於其返家前與
      之約定下次前來調查之時間等語等情，堪認被告前揭警詢
      自白非出於任意性之抗辯，尚無可採；且被告於上開製作
      九十二年十二月十九日、同年月二十一日之警詢筆錄過程
      ，既已由警方依法定程式錄影（含錄音在內），被告前揭
      警詢筆錄自應具有證據能力。
（三）至以下其餘所引用之被告以外之人於審判外之言詞或書面
      陳述，依刑事訴訟法第一百五十九條之四第一款、第一百
      五十九條之五之規定，均具有證據能力，附此敘明。
二、有關實體認定方面：
    訊據被告甲○○固坦認伊於案發時間係在前開「小木屋美容
    名店」擔任經理之職務，且店內之同事均稱呼其為「阿忠」
    等情，然矢口否認有何右揭犯行，辯稱：九十二年十一月五
    日凌晨四、五時許，伊喝醉酒，包廂內的小姐說裡面好像在
    吵架，伊就上去帶小姐下來，之後，其在樓下包廂找客人喝
    酒，當天其並未聽到槍聲，也沒有搶他人的槍後到店外對空
    擊發子彈之行為云云。惟查：
（一）被告於九十二年十一月五日凌晨四、五時許，確有自姓名
      不詳之男子處取走槍枝一枝之情事，業據證人即當日在「
      小木屋美容名店」Ｋ１包廂內目擊上情之客人乙○○及該
  　　店小姐丙○○於警詢時證述屬實，證人丙○○證稱：「（
    　問：Ｋ１包廂發生槍擊案，是何人開槍？現場狀況如何？
      因何事發生槍擊事件？）是一個男的，我不認識，當時包
      廂裡面很吵，可能有口角吧！所有的男生都站起來了互相
      彼此發生爭執，後來我聽到槍聲，才看見一個男的持黑色
      手槍朝天花板射了幾發，我因緊張所以不記得他到底開幾
      槍，然後我們店裡的經理綽號阿忠（指被告）就上來查看
      發生什麼事，並與他們這夥人講話，然後經理綽號阿忠就
      把持槍之人手上之手槍搶下來，但持槍的人要搶回所持有
      之手槍，卻被阿忠將槍拿至樓下．．．（問：當時你是否
      目睹店內經理綽號阿忠（甲○○）在小木屋門口開槍情事
      ？）有，我當時站在小木屋大廳親眼目睹我們店內經理阿
      忠持槍朝空開了好幾槍」等語明確，核與被告於九十二年
      十二月十九日警詢時自白：「我在該店是負責經理職務。
      於本年十一月五日凌晨約四時許，有四、五個不認識之客
      人在我工作店內二樓二０一包廂喝酒，後來因口角打架，
      ．．．，衝突中其中一個客人拿出一把黑色手槍朝天花板
      開了四槍，我上前與他拉扯時搶下那把槍，繼而跑到樓下
      」等語，及被告於九十二年十二月二十一日警詢時供稱：
      「後來我就跑到店門口朝空射擊兩發，是誰從我手中拿走
      該槍枝，我也不清楚」等語相符，雖證人丙○○嗣於偵查
      及本院審理時改為證稱：其於案發當日並沒有看到被告在
      包廂內搶槍及將槍持至店外開槍云云，惟衡以證人丙○○
      於本院審理時證述：「（問：警察局的筆錄是否看過才簽
      名？）大致上有看過。（問：制作警詢及偵訊筆錄是否是
      你自由的陳述記下的？）就警察問、我答。」等語，堪認
      證人丙○○於接近案發時間較近之警詢證述內容，應與事
      實相符而為可信；至證人丙○○嗣於偵查及於被告在場之
      本院審理時之證述，則顯均係事後迴護被告之詞，無可採
      信。
（二）本件警方於案發事後在「小木屋美容名店」包廂內起獲之
      彈頭碎片，依外觀、結構鑑驗之結果，認係口徑九ＭＭ制
      式彈頭之銅包衣碎片及鉛心一節，有內政部警政署刑事警
      察局九十三年十一月二十六日刑鑑字第０九三０二二六四
      五九號函文一件在卷可稽，並有前開彈頭銅包衣碎片、鉛
      心扣案可佐；又有關口徑九ＭＭ制式子彈，就槍枝使用之
      安全觀點而言，同口徑之制式子彈固以同口徑之制式槍枝
      使用為宜，惟仍不排除有改造槍枝，其彈室若可裝填制式
      子彈且撞針力道亦足以擊發底火時，可擊發制式子彈之情
      形，此亦有內政部警政署刑事警察局九十三年十二月十五
      日刑鑑字第０九三０二四０八二號函文一件在卷可憑。本
      案被告搶奪所得而未經許可持有之手槍一枝，並未扣案，
      又依上開內政部警政署刑事警察局九十三年十二月十五日
      刑鑑字第０九三０二四０八二號函文，扣案之彈頭銅包衣
　　　碎片及鉛心，既有可能係由彈室可裝填口徑九ＭＭ之制式
      子彈且撞針力道亦足以擊發底火適之改造手槍所擊發後之
      彈頭碎片，依罪疑惟輕原則，自應認被告搶奪所得而未經
      許可持有之上開槍枝係屬改造之手槍；公訴人認被告上開
      未經許可而持有之槍枝係屬制式手槍一節，容有誤會。
（三）再被告於九十二年十二月十九日警詢時雖陳稱：伊搶得上
      開改造手槍一枝並對空射擊後，將槍枝寄藏給綽號「阿彬
      」（即黃文彬）云云，惟被告於九十二年十二月二十一日
      警詢時則改為堅稱：伊持槍跑到店門口朝空射擊兩發子彈
      後，是誰從其手中拿走該槍枝，伊也不清楚，先前於警詢
      陳稱手槍寄放在綽號「彬仔」之黃文彬處，是因為當時其
      有開槍，想把所有責任擔起來，所以才會那麼說等語。衡
      以證人黃文彬於警、偵訊時均堅決否認有收受被告交付之
      槍枝一情，且警方於九十二年十二月十九日前往被告位於
      彰化縣和美鎮○○路八十八巷一號之住處及「小木屋美容
      名店」進行搜索，及於九十三年三月十九日搜索黃文彬位
      於彰化縣和美鎮○○路五六巷二五號、臺中縣大里市○○
      路四八六號六五室之住居所等處，均未起獲本案之改造手
      槍一枝，又被告經法務部調查測謊之結果，認其稱「案發
      時其未持槍、案發時其未在包廂外開槍」之部分，經測試
      呈情緒波動之反應，研判有說謊；至其稱「未將槍交付阿
      彬」，該問題經測試無情緒波動之反應，研判未說謊，有
      法務部調查局測謊報告書一份在卷可考，足認被告於九十
      二年十二月二十一日供稱：槍枝並未寄藏與綽號「彬仔」
　　  之黃文彬，而係於其在上開店外對空射擊二發子彈後，遭
　　　不明人士取走一語，應為可採；又依被告前揭於警詢供稱
　　　：是誰從我手中拿走該槍枝，我也不清楚一語，堪認上開
　　　不明人士取走槍枝，顯係出於違反被告持有槍枝之意願而
　　　為之（即被告遭前開不明人士取走槍枝後，其上開未經許
  　  可、持有槍枝之犯行已行終止），否則於被告在警詢已坦
　　　承犯行之情況下，自無未能陳明取走槍枝者之真實姓名等
　　　年籍資料之理。
（四）另被告在前開美容院Ｋ１包廂內，自不詳姓名之成年男子
      處搶下改造手槍一枝後，迄其為警循線查獲之前，均未報
      警處理，堪認被告於搶槍之際，主觀上有為自己不法所有
      之搶奪意圖。另被告雖曾於九十二年十二月十九日警詢時
      一度陳稱：伊搶到槍後跑到樓下，因有人尾隨追趕，又在
      門口處發生肢體衝突，所以才在店門門開二槍示威等語，
      然因被告事後否認犯行，且未查悉有何追趕被告之人，是
      被告在「小木屋美容名店」門口對空射擊二發子彈，是否
      果有恐嚇追趕者之意，實有未明，尚難逕單以反於被告審
      理時供述之警詢自白陳稱其在店門口開槍係示威之意一語
      ，即率認被告上開對空射擊子彈之行為，主觀上有何恐嚇
      之故意。此外，復有彰化縣警察局九十三年十二月二十九
      日彰警刑字第０九三００二六０六五號函附之小木屋美容
      名店遭槍擊案現場勘察報告一份在卷可稽，並有「小木屋
      美容名店」Ｋ１包廂內之天花板二塊扣案可佐，本件事證
      明確，被告犯行洵堪認定。
三、查被告行為後，槍砲彈藥刀械管制條例業於九十四年一月二
    十六日修正公布，並於九十四年一月二十八日生效。修正後
    槍砲彈藥刀械管制條例第八條第四項未經許可，持有可發射
    子彈具有殺傷力之改造手槍罪之法定刑為「三年以上十年以
    下有期徒刑，併科新臺幣七百萬元以下罰金」，較之修正前
    槍砲彈藥刀械管制條例第十一條第四項未經許可，持有可發
    射子彈具有殺傷力之改造手槍罪之法定刑「一年以上七年以
    下有期徒刑，併科新臺幣七百萬元以下罰金」為重，是經比
    較新、舊法之結果，有關被告所犯未經許可，持有改造手槍
    之部分，應依刑法第二條第一項但書規定，適用較有利於被
    告之舊法；至槍砲彈藥刀械管制條例第十二條第四項之未經
    許可，持有子彈罪之構成要件及法定刑則未作修正。故核被
    告所為，係犯刑法第三百二十五條第一項之普通搶奪罪、修
    正前槍砲彈藥刀械管制條例第十一條第四項之未經許可，持
    有改造手槍罪（公訴人認被告未經許可、持有手槍部分係犯
    槍砲彈藥刀械管制條例第七條第四項之未經許可，持有制式
    手槍罪，容有未洽，已詳述如前，惟其起訴之基本社會事實
    同一，本院自得變更法條加以裁判）及槍砲彈藥刀械管制條
    例第十二條第四項之未經許可，持有子彈罪。公訴人雖未就
    被告所為之普通搶奪犯行提起公訴（起訴書犯罪事實雖載稱
    「甲○○搶下該名男子手中之槍枝」一語，惟未敘及搶奪罪
    主觀上所應具備之為自己不法所有之意圖之要件，足認檢察
    官起訴書就被告所為之普通搶奪犯行，並未起訴），然上開
    部分與公訴人起訴書所載被告所為之未經許可，持有槍、彈
    之犯行部分，具有牽連犯之裁判上一罪關係而為起訴效力所
    及，本院自應併為審理。又被告以一行為同時觸犯前開未經
    許可、持有改造手槍罪，及未經許可、持有子彈罪，為異種
    之想像競合犯，應依刑法第五十五條之規定，從一較重之修
    正前槍砲彈藥刀械管制條例第十一條第四項之未經許可，持
    有改造手槍罪處斷。再被告所犯上開普通搶奪罪及未經許可
    ，持有改造手槍罪之二罪間，有手段、目的之牽連關係，應
    依刑法第五十五條之規定，從一重之未經許可，持有改造手
    槍罪處斷。爰審酌被告之素行、犯罪之動機、目的、未經許
    可，搶奪具殺傷力之改造手槍、子彈而加以持有之手段、所
    持有槍、彈之數量、持有之期間、對社會治安所生之危害及
    其犯罪後否認犯行、飾詞狡辯之態度等一切情狀，量處如主
    文所示之刑，並就併科罰金部分均諭知易服勞役之折算標準
    ，以示懲儆。
四、前揭被告搶奪後未經許可而持有之改造手槍一枝，雖未扣案
    ，且現已非被告持有中，然並無證據足認已滅失，且係屬違
    禁物，自應依刑法第三十八條第一項第一款之規定，不問屬
    於犯人與否，併予宣告沒收之。
據上論斷，應依刑事訴訟法第二百九十九條第一項前段、第三百
條，修正前槍砲彈藥刀械管制條例第十一條第四項、槍砲彈藥刀
械管制條例第十二條第四項，刑法第十一條前段、第二條第一項
但書、第三百二十五條第一項、第五十五條、第四十二條第二項
、第三十八條第一項第一款，罰金罰鍰提高標準條例第二條，現
行法規所定貨幣單位折算新臺幣條例第二條，判決如主文。
本案經檢察官邱鼎文到庭執行職務
中　　華　　民　　國　九十四　年　　八　月　　五　　　日
                      臺灣彰化地方法院刑事第二庭
                          審判長法官  王  義  閔
                          法      官  廖  政  勝
                          法      官  李  雅  俐
以上正本證明與原本無異。
如不服本判決，應於判決送達後十日內，向本院提出上訴狀（須
附繕本）。
中　　華　　民　　國　九十四　年　　八　月　　五　　　日
                          法院書記官  陳  秀  娟
附錄論罪科刑法條：
刑法第三百二十五條第一項：
意圖為自己或第三人不法之所有，而搶奪他人之動產者，處六月
以上五年以下有期徒刑。
修正前槍砲彈藥刀械管制條例第十一條第四項：
未經許可，持有、寄藏或意圖販賣而陳列第一項所列槍砲者，處
一年以上七年以下有期徒刑，併科新臺幣七百萬元以下罰金。
槍砲彈藥刀械管制條例第十二條第四項：
未經許可，持有、寄藏或意圖販賣而陳列子彈者，處五年以下有
期徒刑，併科新臺幣三百萬元以下罰金。
